【裁判字號】    99,抗,1924
【裁判日期】    991228
【裁判案由】    假處分
【裁判全文】
臺灣高等法院民事裁定                  99年度抗字第1924號
抗  告  人  吳明哲
抗告人因與相對人臺灣土地銀行股份有限公司間假處分事件，對
於中華民國99年10月29日臺灣臺北地方法院99年度全字第613 號
所為裁定提起抗告，本院裁定如下：
    主  文
原裁定廢棄。
相對人在原法院之聲請駁回。
聲請及抗告費用由相對人負擔。
    理  由
一、按債權人就金錢以外之請求，因請求標的之現狀變更，有日
    後不能強制執行，或甚難強制執行之虞，欲保全強制執行者
    ，得聲請假處分，民事訴訟法第532 條定有明文，此與民事
    訴訟法第522條第1項規定：債權人就金錢請求或得易為金錢
    請求之請求，欲保全強制執行者，得聲請假扣押不同。準此
    ，假處分必係債權人為保全「金錢以外之請求」之強制執行
    方得為之。
二、相對人於原法院聲請意旨略以：案外人余瑞欽為案外人越慶
    企業有限公司向伊借款之連帶保證人，該借款到期後未依約
    清償，伊於民國89年間就其所欠本金新臺幣（下同）509萬7
    ,237元及其利息、違約金取得執行名義並聲請強制執行，詎
    余瑞欽於91年2月25日將其所有坐落臺北市○○區○○段1小
    段793地號土地及其上755建號建物（下稱系爭不動產）設定
    最高限額200萬元之第3順位抵押權予抗告人（下稱系爭抵押
    權），嗣系爭不動產經原法院98年度司執字第95158 號強制
    執行事件拍賣並就賣得價金製作分配表，抗告人之抵押債權
    受分配200 萬元，惟依抗告人所提債權證明文件即借據所載
    借款日期均在系爭抵押權設定登記之前，余瑞欽設定系爭抵
    押權之行為應屬無償行為，有害伊之債權，伊自得依民法第
    244 條規定訴請撤銷，惟恐抗告人領取或處分上開分配款致
    現狀變更，有日後不能執行或甚難執行之虞，願供擔保，請
    准予假處分等語。
三、經查：本件相對人主張其將對抗告人提起之「本案訴訟」（
    即兩造間爭執之法律關係），為撤銷詐害行為之訴，辜不論
    系爭不動產一經執行法院拍賣後，其上所有抵押權均已消滅
    （強制執行法第98條第3 項本文參照），似已無系爭抵押權
    可供撤銷（此為本案訴訟有無理由之範疇，非本件假處分裁
    定程序所得審酌），況本件相對人所欲保全者係其對余瑞欽
    之債權，欲禁止者則係抗告人於執行法院受分配之200 萬元
    處分權，可見抗告人所欲保全者係就金錢請求或得易為金錢
    請求之請求，依首揭法條及說明，自應循假扣押程序以保全
    其本案訴訟勝訴確定之滿足執行，並無為假處分之必要，從
    而，相對人聲請本件假處分，為無理由，不應准許。原裁定
    命相對人提供45萬元為擔保後，准予假處分，自有未洽。抗
    告人提起抗告，求予廢棄原裁定，其抗告意旨雖未指摘及此
    ，惟原裁定既有未當，爰廢棄原裁定，駁回相對人本件假處
    分之聲請。
四、爰裁定如主文。
中    華    民    國    99    年    12    月    28    日
                      民事第四庭
                        審判長法  官  張劍男
                              法  官  彭昭芬
                              法  官  陳靜芬
正本係照原本作成。
本裁定除以適用法規顯有錯誤為理由外，不得再抗告。如提起再
抗告，應於收受後10日內委任律師為代理人向本院提出再抗告狀
。並繳納再抗告費新台幣１千元。
中    華    民    國    99    年    12    月    28    日
                              書記官  應瑞霞

司法院資訊處製作；財團法人民間司法改革基金會備份。
